【裁判字號】    89,訴,1027
【裁判日期】    900213
【裁判案由】    履行契約
【裁判全文】
臺灣高雄地方法院民事判決  八十九年度訴字第一○二七號
    原      告  乙○○
    被      告  甲○○
右當事人間履行契約事件，本院判決如左：
    主    文
被告應給付原告新台幣肆拾捌萬元，及其中新台幣拾萬元部分，自民國九十年一月
三十日起至清償日止，按年息百分之五計算之利息；暨其中新台幣壹拾捌萬元部分，
自民國八十九年五月三日起至清償日止，按年息百分之五計算之利息。
訴訟費用由被告負擔。
    事    實
甲、原告方面：
一、聲明：如主文所示。
二、陳述：
  (一)緣訴外人林玟燕於民國八十六年三月二十四日，至原告所經營之長青書局，從事
    業務之工作，並邀同其夫即被告甲○○為連帶保證人，與原告共同簽訂「長青書
    局業務員履行契約書」，約定林玟燕在職期間，任何向客戶收取現金及支票，要
    如期交回予原告，不得挪用它途，如有違反以上之情事，林玟燕與連帶保證人，
    願負全部一切賠償責任；林玟燕若有違約情事，致損害甲方之權益時，願聽從原
    告賠償損失，如原告因訴訟所繳納之訴訟費、律師費，均應由林玟燕負責賠償；
    又約定林玟燕如有違背本契約各項，或造成原告損失等情事時，被告應連帶負賠
    償責任，並願拋棄先訴抗辯權。惟林玟燕竟不克職守，自八十六年三月中旬起至
    八十七年十二月底，連續侵占應轉交予原告之款項共新台幣（下同）一百二十萬
    元。嗣經原告發現，乃於八十八年一月二十二日與林玟燕及被告共同協議，並訂
    立和解書，由被告任保證人，同意由林玟燕賠償原告一百二十萬元，並約定自八
    十八年二月十日起至九十三年二月十日止，按月於每月十日返還原告二萬元，待
    全部清償完畢後，再給付原告此部分之利息四十萬元；如有違反每月二萬元之約
    定，則可請原告移送法院，依法究辦；又林玟燕復同意在薪資方面，願自八十六
    年三月至八十七年十二月份所領薪資中，退還原告十萬元。惟被告林玟燕於給付
    八十八年二月份至十月份共十八萬元之和解金予原告後，即不按期繳納，亦未返
    還原告十萬元之薪資，原告嗣雖向本院聲請就林玟燕之財產為強制執行，惟因林
    玟燕已無財產可供執行，故原告自得依上開和解書，請求保證人即被告給付自八
    十八年十一月至九十年一月十日止、已到期之三十萬元和解金，及自九十年一月
    三十日起至清償日止，按年息百分之五計算之法定遲延利息；暨請求被告返還十
    萬元之薪資，及自八十九年五月三日起至清償日止，按年息百分之五計算之法定
    遲延利息。另原告因林玟燕上揭侵占事件，業向臺灣高雄地方法院檢察署提起侵
    占告訴，並於該署檢察官以八十八年度偵字第二九一二三號案提起公訴後、本院
    以八十九年度易字第一三五四號案審理時，併以林玟燕為被告提起附帶民事訴訟
    ，原告遂因此支出刑事告訴及附帶民事訴訟之律師費，合計共八萬元，故原告亦
    得依上開履行協議書第五條之規定，請求被告給付八萬元，及自八十九年五月三
    日起至清償日止，按年息百分之五計算之法定遲延利息。
   (二)對被告抗辯之陳述：
    林玟燕所侵占之款項中，雖包含八十六年一月份之帳款，惟此乃係林玟燕進入書
    局工作後即學校開學後，始得向客戶催收之應收帳款；至被告於簽立和解書時，
    原告即將整份之帳本交由被告核對，並無任何不實或內外帳不符之情事存在，該
    和解書之簽立亦係出於雙方之真意所為。
三、證據：提出長青書局業務員履行契約書、和解書、八十八年度執字第四三六五八
    號債權憑證、臺灣高雄地方法院檢察署檢察官八十八年度偵字第二九一二三號起
    訴書、戶籍謄本、歸戶財產清單影本等各一份、委任契約收執影本二張及支票影
    本九張為證。
乙、被告方面：
一、陳述：
  (一)原告之訴駁回。
  (二)訴訟費用由原告負擔。
二、聲明：
    系爭履行契約書及和解書確為林玟燕邀同被告分別為連帶保證人及保證人，而與
    原告所共同簽定的，然被告之妻林玟燕雖有侵占原告金錢之事實，惟林玟燕所侵
    占之金額非為一百二十萬元，故和解書中所載林玟燕侵占一百二十萬元部分，並
    非事實，此可以原告所請求之一百二十萬元部分，係包含八十六年一月份原告應
    收之款項，然林玟燕卻直至八十六年三月始與原告訂立僱佣契約並從事業務員之
    工作，實無從收受一月份之應收帳款一節為證；另原告主張自八十七年六月九日
    至十三日間，皆於新竹祐生醫院照顧及處理陳玉庭車禍事宜、無法收受帳款之林
    玟燕，於八十七年六月十一日亦有侵占之情，乃與事實有違。再該和解書之訂立
    亦非出於被告之真意所致，然被告就此部分並無法證明；惟和解書中所載之「如
    有違反每月二萬元之約定，則可請原告移送法院，依法究辦」等語，並非意指被
    告如有一期未履行，全部債務視為到期之約定；又被告確已自八十八年二月起至
    十月止，先返還原告十八萬元之本金，此部分係以被告所開立之支票所支付的；
    至被告對於原告依和解書請求被告返還之十萬元薪資部分，及依履行契約書所請
    求之律師費用部分，並無意見，惟認該八萬元之律師部分，實屬過高。而被告與
    林玟燕雖有誠意清償此筆債務，惟因被告現以擺設攤販為生，實無能力清償。
三、提長青書局收訖單據、祐生醫院診斷證明書、重仁骨科醫院診斷證明書、原告自
    八十六年三月二十四日起至八十八年一月十八日止之帳本資料。
    理    由
一、本件原告主張：訴外人林玟燕於八十六年三月二十四日，至原告所經營之長青書
    局，從事業務之工作，並邀同其夫即被告甲○○為連帶保證人，與原告共同簽訂
    「長青書局業務員履行契約書」，惟林玟燕竟不克職守，自八十六年三月中旬起
    至八十七年十二月底，連續侵占應轉交予原告之款項共一百二十萬元。嗣經原告
    發現，乃於八十八年一月二十二日與林玟燕及被告共同協議，並訂立和解書，由
    被告任保證人，同意由林玟燕賠償原告一百二十萬元，並約定自八十八年二月十
    日起至九十三年二月十日止，按月於每月十日返還原告二萬元，待全部清償完畢
    後，再給付原告此部分之利息四十萬元；如有違反每月二萬元之約定，則可請原
    告移送法院，依法究辦；又林玟燕復願自八十六年三月至八十七年十二月份所領
    薪資中，退還原告十萬元。惟被告林玟燕於給付八十八年二月份至十月份共十八
    萬元之和解金予原告後，即不按期繳納、亦未返還原告十萬元之薪資，被告嗣雖
    向本院聲請就林玟燕之財產為強制執行，惟因林玟燕已無財產可供執行，故原告
    自得依上開和解書之約定及履行契約書第五條之規定，請求保證人即被告給付自
    八十八年十一月十日起至九十年一月十日止、已屆清償期之和解金共三十萬元及
    十萬元之薪資，及因上開侵占事件所支出之刑事訴訟及附帶民事訴訟之八萬元律
    師費用，暨其法律遲延利息。再林玟燕所侵占之款項中雖包含八十六年一月份之
    帳款，惟此乃係林玟燕進入書局工作後即學校開學後，始得催收之應收帳款；至
    被告於簽立和解書時，原告即將整份之帳本交由被告核對，並無任何不實或內外
    帳不符之情事存在，該和解書亦係出於雙方真意所為等語。
二、被告則以系爭履行契約書及和解書，確為林玟燕邀同被告分別為連帶保證人及保
    證人，而與原告所共同簽定的，然林玟燕所侵占原告所有之款項並非一百二十萬
    元。再該和解書之訂立確非出於被告之真意所致，然被告就此部分並無法證明，
    又和解書中所載之「如有違反每月二萬元之約定，則可請原告移送法院，依法究
    辦」等語，並非為被告如有一期未履行，全部債務視為到期之約定；又被告確已
    自八十八年二月起至十月止，先返還原告十八萬元之本金，此部分係以被告所開
    立之支票所支付的；至被告就原告依和解書請求被告返還之十萬元薪資部分，及
    依履行契約書所請求之律師費用部分，並無意見，惟仍認該八萬元之律師費用，
    實屬過高。而被告與林玟燕雖有誠意清償此筆債務，惟因被告現以擺設攤販為生
    ，實無能力清償等語置辯。
三、經查，訴外人林玟燕於民國八十六年三月二十四日，至原告所經營之長青書局，
    從事業務之工作，並邀同其夫即被告甲○○為連帶保證人，與原告共同簽訂「長
    青書局業務員履行契約書」，約定林玟燕在職期間，任何向客戶收取現金及支票
    ，要如期交回予原告，不得挪用它途，如有違反以上之情事，林玟燕與連帶保證
    人，願負全部一切賠償責任；林玟燕若有違約情事，致損害原告之權益時，願聽
    從原告賠償損失，如原告因訴訟所繳納之訴訟費、律師費，均應由林玟燕負責賠
    償；又約定林玟燕如有違背本契約各項，或造成原告損失等情事時，被告應連帶
    負賠償責任，並願拋棄先訴抗辯權。嗣林玟燕即自八十六年三月中旬起至八十七
    年十二月底，連續侵占應轉交予原告之款項，此並經原告與林玟燕及被告於八十
    八年一月二十二日，訂立和解書，由被告任保證人，同意由林玟燕賠償原告一百
    二十萬元，並約定自八十八年二月十日起至九十三年二月十日止，按月於每月十
    日返還原告二萬元，待全部清償完畢後，再給付原告此部分之利息四十萬元；如
    有違反每月二萬元之約定，則可請原告移送法院，依法究辦；又林玟燕復願自八
    十六年三月至八十七年十二月份所領薪資中，退還原告十萬元。又被告確已依上
    開和解書之規定，按月給付原告自八十八年二月份至十月份之和解金共十八萬元
    予原告；而林玟燕亦因上開侵占事件，經原告提出告訴，臺灣高雄地方法院檢察
    署則以八十八年度偵字第二九一二三號案提起公訴，現由本院以八十九年度易字
    第一三五四號案審理進行中，原告併以林玟燕為被告提起附帶民事訴訟，並因此
    支出律師費用八萬元等情，為兩造所不爭執，並有履行契約書、和解書、臺灣高
    雄地方法院檢察署檢察官八十八年度偵字第二九一二三號起訴書、收據及支票等
    影本在卷可稽，堪認為真實。
四、按稱和解者，謂當事人約定，互相讓步，以終止爭執或防止爭執發生之契約；和
    解有使當事人所拋棄之權利消滅及使當事人取得和解契約所訂明權利之效力，此
    為民法第七百三十六條、第七百三十七條所明文規定。再查，被告雖抗辯系爭和
    解書非其真意所為，該和解書所載之一百二十萬元之和解金額，亦非林玟燕實際
    侵占之金額等語，惟被告既自承該和解書確為林玟燕及被告所親自簽立，其復無
    法舉證證明該和解書確非其真意所為，其等更無依民法七百三十八條撤銷該和解
    書。職是，該和解書即為合法、有效，原告即已取得該和解契約所訂明之權力，
    故縱使林玟燕實際侵占之金額非為一百二十萬元，亦無礙原告依該和解書及保證
    之關係，向自任該和解債務之保證人即被告，請求已屆清償期之和解金及十萬元
    薪資之返還。復查，原告確因林玟燕之侵占事件，支出委任刑事訴訟程序及附帶
    民事訴訟程序之律師費用八萬元等情，亦如上述，故若以該律師費用與卷附之高
    雄市律師公會組織章程所規定之律師收費標準相較，實非過高，是被告爭執此筆
    費用過高一節，亦屬無據，不足採信。是以，原告自得依據系爭履行契約書第五
    條之規定及連帶保證之關係，請求自任連帶保證人之被告，給付八萬元之訴訟費
    用。從而，原告請求被告給付四十八萬元（包括已屆清償期之三十萬元和解金、
    十萬元之薪資及八萬元之律師費，合計共四十八萬元），及其中三十萬元部分，
    自九十年一月三十日起至清償日止，按年息百分之五計算之法定遲延利息，暨其
    中十八萬元部分，自八十九年五月三日起至清償日止，按年息百分之五計算之之
    法定遲延利息，洵屬有據，應予准許。
四、結論：原告之訴為有理由，依民事訴訟法第七十八條，判決如主文。
中      華      民      國    九十      年      二      月      十三    日
                              臺灣高雄地方法院民事第一庭
~B法      官  林靜梅
右為正本係照原本作成。
如不服本判決，應於送達後廿日內，向本院提出上訴狀並表明上訴理由，如於本
判決宣示後送達前提起上訴者，應於判決送達後十日內補提上訴理由書（須附繕本）。
中      華      民      國    九十      年      二      月      十三    日
~B法院書記官  陳國榮


司法院資訊處製作；財團法人民間司法改革基金會備份。
